臺灣高等法院臺南分院刑事判決
111年度交上易字第331號
上  訴  人  臺灣臺南地方檢察署檢察官
被      告  蘇晉昇

上列上訴人因被告公共危險案件，不服臺灣臺南地方法院111年
度交易字第450號中華民國111年5月31日第一審判決（起訴案號
：臺灣臺南地方檢察署111年度偵字第6043號），提起上訴，本
院判決如下：
    主  文
原判決撤銷。
蘇晉昇犯刑法第一百八十五條之三第一項第一款之不能安全駕駛
動力交通工具罪，累犯，處有期徒刑拾月。
    理  由
一、民國110年6月18日修正施行之刑事訴訟法第348條第2項、第
    3項分別規定：「對於判決之一部上訴者，其有關係之部分
    ，視為亦已上訴。但有關係之部分為無罪、免訴或不受理者
    ，不在此限。」、「上訴得明示僅就判決之刑、沒收或保安
    處分一部為之」。查本案係經檢察官上訴，於111年6月20日
    繫屬本院，並僅針對原審未依累犯規定加重其刑，認有違誤
    而提起上訴（本院卷第9-10頁），因此，依前述刑事訴訟法
    第348條第3項規定，本件審判範圍僅就原判決量刑妥適與否
    進行審理。其次，本案關於認定被告犯罪事實之證據及理由
    （包含罪名、所犯法條），原審認事用法並無違誤，此部分
    引用第一審判決書之記載（如附件），至於量刑部分，原審
    量刑應有不當，此部分由本院撤銷改判，詳如後述。
二、檢察官上訴意旨略以：司法機關依據被告前按實際執行情形
    、入出矯正機關、法院裁判等，所製作彙整之刑案資料查註
    記錄表、矯正簡表、裁判書類等，除顯有不可信之情況外，
    均屬公務員職務上製作之文書，得為證據。本件檢察官起訴
    認被告有起訴書所載構成累犯之事實，並提出刑案查註資料
    表、矯正簡表等為據，且被告對其前案復未爭執，則原審應
    依累犯規定加重其刑，原審認檢察官未具體指出被告構成累
    犯之證明方法，未依累犯規定加重其刑，此應有違誤。等語
    。
三、撤銷改判之理由與量刑
　㈠撤銷改判之理由　
　1.被告應依累犯規定加重其刑
    查被告前因犯酒後駕車之公共危險案件，經臺灣苗栗地方法
    院108年度交易字第440號判決判處有期徒刑5月，如易科罰
    金，以新臺幣(下同)1千元折算1日，並於110年1月5日易服
    社會勞動執行完畢，除有臺灣高等法院被告前案紀錄表在卷
    可查外，並有檢察官提出之全國刑案資料查註表(於一審提
    出)、臺灣苗栗地方法院108年度交易字第440號宣示判決筆
    錄及臺灣苗栗地方檢察署檢察官易服社會勞動指揮書、臺灣
    苗栗地方檢察署觀護人辦理易服社會勞動結案報告書(於本
    院提出)為據。被告於受有期徒刑執行完畢後，5年以內故意
    再犯本案有期徒刑以上之罪，為累犯，被告於本案已屬第5
    次犯酒後駕車之公共危險犯行，且係於前案易服社會勞動完
    畢後甫滿年餘即又再犯本案相同之公共危險犯行，可見前案
    刑罰之執行未能收矯治之效，其對刑罰反應力薄弱，欠缺自
    我控管能力，主觀上具有特別惡性，依司法院釋字第775號
    解釋意旨，此構成累犯之罪應依刑法第47條第1項之規定，
    加重其刑。
  2.原審未依累犯規定加重其刑應有違誤
　⑴按構成累犯之前科事實存在與否，雖與被告是否有罪無關，
    但係作為刑之應否為類型性之加重事實，實質上屬於「準犯
    罪構成事實」，對被告而言，與有罪、無罪之問題有其相同
    之重要性，自應由檢察官負主張及實質舉證責任。衡諸現行
    刑事訴訟法，雖採行改良式當事人進行主義，但關於起訴方
    式，仍採取書面及卷證併送制度，而構成累犯之前科事實，
    類型上既屬於「準犯罪構成事實」，檢察官自得依刑事訴訟
    法第264條第2項、第3 項之規定，於起訴書記載此部分事實
    及證據，並將證物一併送交法院。又證據以其是否由其他證
    據而生，可區分為原始證據及派生證據。被告前案紀錄表、
    刑案資料查註紀錄表係由司法、偵查機關相關人員依憑原始
    資料所輸入之前案紀錄，並非被告前案徒刑執行完畢之原始
    證據，而屬派生證據。鑑於直接審理原則為嚴格證明法則之
    核心，法庭活動藉之可追求實體真實與程序正義，然若直接
    審理原則與證據保全或訴訟經濟相衝突時，基於派生證據之
    必要性、真實性以及被告之程序保障，倘當事人對於該派生
    證據之同一性或真實性發生爭執或有所懷疑時，即須提出原
    始證據或為其他適當之調查（例如勘驗、鑑定），以確保內
    容之同一、真實；惟當事人如已承認該派生證據屬實，或對
    之並無爭執，而法院復已對該派生證據依法踐行調查證據程
    序，即得採為判斷之依據(最高法院111年度台上字第3143號
    判決意旨參照)。
　⑵原判決固認檢察官就被告構成累犯之事實，僅提出被告前案
    紀錄，係未具體指明證明方法，故未對被告論以累犯而加重
    其刑，然檢察官起訴書業已載明前述被告構成累犯之事實，
    並提出刑案查註記錄表為據，而被告於原審及本院就屬派生
    證據之被告前科紀錄與刑案查註記錄所顯示其前案執行情形
    ，並未爭執其真實性，原審及本院對之踐行證據調查程序後
    ，被告對於該些前案紀錄均表示無意見，依前述最高法院判
    決意旨，檢察官就被告構成累犯之事實，應已具體指明調查
    方法；況檢察官於原審判決後，在本院亦另提出被告臺灣苗
    栗地方法院108年度交易字第440號宣示判決筆錄及臺灣苗栗
    地方檢察署檢察官易服社會勞動指揮書、臺灣苗栗地方檢察
    署觀護人辦理易服社會勞動結案報告書為證，確已就被告符
    合累犯要件，且其有特別惡性及對刑罰反應力薄弱而應加重
    最低本刑部分，具體指出證明方法，原審未及審酌上情，尚
    有未當。檢察官執此指摘原判決不當，為有理由，自應由本
    院將原判決撤銷改判。
　㈡量刑
　　審酌被告飲酒後駕駛自用小客車上路，為警查獲時所測得之
    呼氣酒精濃度高達每公升1.17毫克，雖未肇事，但其行為不
    僅漠視自身安危，枉顧公眾道路通行之安全，對行車安全已
    生高度危害，犯罪情節非輕；雖被告犯後坦承犯行，態度尚
    可，然被告自107年起，即有因酒後駕車公共危險案件經法
    院判處罪刑之紀錄，本次已屬第五次酒後駕車公共危險犯行
    ，無從僅因被告犯後態度尚佳而輕縱；兼衡其所陳高中肄業
    之智識程度，未婚，無小孩，目前幫其母親從事發電機工作
    等家庭、生活狀況等一切情狀，量處如主文第二項所示之刑
    。
據上論斷，應依刑事訴訟法第369 條第1 項前段，判決如主文。
本案經檢察官胡晟榮提起公訴，檢察官呂舒雯提起上訴，檢察官
鄭益雄到庭執行職務。
中　　華　　民　　國　　111 　年　　9 　　月　　13　　日
                  刑事第五庭    審判長法  官　蔡廷宜
                                      法  官　翁世容
                                      法　官  林坤志
以上正本證明與原本無異。
不得上訴。
                                      書記官　凌昇裕
中　　華　　民　　國　　111 　年　　9 　　月　　13　　日
附錄本案論罪科刑法條全文
中華民國刑法第185條之3
駕駛動力交通工具而有下列情形之一者，處3年以下有期徒刑，
得併科30萬元以下罰金：
一、吐氣所含酒精濃度達每公升零點二五毫克或血液中酒精濃度
    達百分之零點零五以上。
二、有前款以外之其他情事足認服用酒類或其他相類之物，致不
    能安全駕駛。
三、服用毒品、麻醉藥品或其他相類之物，致不能安全駕駛。
因而致人於死者，處3年以上10年以下有期徒刑，得併科2百萬元
以下罰金；致重傷者，處1年以上7年以下有期徒刑，得併科1百
萬元以下罰金。
曾犯本條或陸海空軍刑法第54條之罪，經有罪判決確定或經緩起
訴處分確定，於十年內再犯第1項之罪因而致人於死者，處無期
徒刑或5年以上有期徒刑，得併科3百萬元以下罰金；致重傷者，
處3年以上10年以下有期徒刑，得併科2百萬元以下罰金。

 附件：
臺灣臺南地方法院刑事判決
111年度交易字第450號
公　訴　人　臺灣臺南地方檢察署檢察官
被　　　告　蘇晉昇　
上列被告因公共危險案件，經檢察官提起公訴（111年度偵字第6
043號），被告於本院審理中就被訴犯罪事實為有罪之陳述，本
院改行簡式審判程序，判決如下：
    主  文
蘇晉昇犯刑法第一百八十五條之三第一項第一款之不能安全駕駛
動力交通工具罪，處有期徒刑玖月。
    事實及理由
一、本案犯罪事實及證據，除就證據部分補充：「被告蘇晉昇於
    本院審理中所為之自白」外，其餘均引用檢察官聲請簡易判
    決處刑書之記載（如附件）。
二、核被告蘇晉昇所為，係犯刑法第185條之3第1項第1款之不能
    安全駕駛動力交通工具罪。檢察官起訴意旨雖依卷內被告前
    案紀錄，主張被告構成累犯，應依刑法第47條第1項之規定
    加重其刑，然卷內除被告前案紀錄外，並無相關前案確定判
    決、執行指揮書、執行函文、執行完畢（含入監執行或易科
    罰金或易服社會勞動執行完畢、數罪係接續執行或合併執行
    、有無被撤銷假釋情形）文件等相關執行資料，參照最高法
    院110年度台上大字第5660號裁定意旨，尚難認檢察官已就
    被告構成累犯事實具體指出證明方法，是本案尚無從論以累
    犯並加重其刑，併予敘明。
三、審酌被告縱意飲酒後駕駛自用小客車上路，為警查獲時所測
    得之呼氣酒精濃度高達每公升1.17毫克，其漠視自身安危，
    枉顧公眾道路通行之安全，顯已對行車安全致生高度危害；
    雖被告犯後坦承犯行，態度尚可，然被告自107年起，即有
    因酒後駕車公共危險案件經法院判處罪刑之紀錄，本次已屬
    第五次酒後駕車公共危險犯行，有臺灣高等法院被告前案紀
    錄表在卷可憑，是尚無從僅因被告犯後態度尚佳而輕縱；兼
    衡其智識程度、家庭、生活狀況等一切情狀，量處如主文所
    示之刑。
四、據上論斷，應依刑事訴訟法第299條第1項前段、第273條之1
    第1項、第310條之2、第454條第2項，刑法第185條之3第1項
    第1款，刑法施行法第1條之1，判決如主文。
五、如不服本判決應於收受本判後20日內向本院提出上訴書狀，
    並應敘述具體理由。其未敘述上訴理由者，應於上訴期間屆
    滿後20日內向本院補提理由書狀（均須按他造當事人之人數
    附繕本）。
本案經檢察官胡晟榮提起公訴，檢察官呂舒雯到庭執行職務。
中　　華　　民　　國　　111 　年　　5 　　月　　31　　日
　　　　　　　　　刑事第十四庭  法　官　周紹武
以上正本證明與原本無異
  　　　　　　　　　　　　　　　書記官　謝盈敏
中　　華　　民　　國　　111 　年　　5 　　月　　31　　日
附錄本案論罪科刑法條：
中華民國刑法第185條之3
駕駛動力交通工具而有下列情形之一者，處3年以下有期徒刑，
得併科30萬元以下罰金：
一、吐氣所含酒精濃度達每公升零點二五毫克或血液中酒精濃度
    達百分之零點零五以上。
二、有前款以外之其他情事足認服用酒類或其他相類之物，致不
    能安全駕駛。
三、服用毒品、麻醉藥品或其他相類之物，致不能安全駕駛。
因而致人於死者，處3年以上10年以下有期徒刑，得併科2百萬元
以下罰金；致重傷者，處1年以上7年以下有期徒刑，得併科1百
萬元以下罰金。
曾犯本條或陸海空軍刑法第54條之罪，經有罪判決確定或經緩起
訴處分確定，於十年內再犯第1項之罪因而致人於死者，處無期
徒刑或5年以上有期徒刑，得併科3百萬元以下罰金；致重傷者，
處3年以上10年以下有期徒刑，得併科2百萬元以下罰金。

附件：
臺灣臺南地方檢察署檢察官起訴書
                                     111年度偵字第6043號
　　被　　　告　蘇晉昇　
上列被告因公共危險案件，已經偵查終結，認應提起公訴，茲將
犯罪事實及證據並所犯法條分敘如下：
　　　　犯罪事實
一、蘇晉昇自民國111年2月26日晚間7時許起，在苗栗縣後龍鎮
    龍坑某處之友人家中飲用啤酒後，竟未待體內酒精成分完全
    退卻，猶駕駛車號000-0000號自小客車於道路上。嗣於翌（
    27）日凌晨0時27分許，蘇晉昇於行車途中，在臺南市○○區○
    ○○路0段000號前，遇警執行酒駕路檢攔查時，為警聞得渠身
    上帶有酒氣，乃對之以酒精測試器測試，結果測得渠吐氣所
    含酒精濃度為每公升1.17毫克，始悉上情。
二、案經臺南市政府警察局第二分局報告偵辦。
　　　　證據並所犯法條
一、上揭犯罪事實，業據被告蘇晉昇於警詢及偵訊時供認不諱，
    並有酒精濃度呼氣測試結果列印紙、呼氣酒精測試器檢定合
    格證書、查獲照片在卷可稽，被告之自白經核與事實相符，
    是渠犯嫌應堪認定。
二、核被告所為，係犯刑法第185條之3第1項第1款之不能安全駕
    駛動力交通工具罪嫌。又被告前因公共危險案件，經法院判
    處有期徒刑5月確定，於110年1月5日易服社會勞動執行完畢
    乙情，有本署刑案資料查註紀錄表在卷可考，渠受有期徒刑
    執行完畢後5年以內故意再犯本案法定刑為有期徒刑之罪，
    為累犯，請依刑法第47條第1項規定加重其刑。
三、依刑事訴訟法第251條提起公訴。
　　此　致
臺灣臺南地方法院
中　　華　　民　　國　 111　　年　　4 　　月　　7 　　日
                              檢  察  官  胡晟榮
本件證明與原本無異
中　　華　　民　　國　 111　　年　　4 　　月　　11　　日
                              書  記  官  許靜萍 
附錄所犯法條
中華民國刑法第185條之3
駕駛動力交通工具而有下列情形之一者，處 3 年以下有期徒刑
，得併科 30 萬元以下罰金：
一、吐氣所含酒精濃度達每公升零點二五毫克或血液中酒精濃度
    達百分之零點零五以上。
二、有前款以外之其他情事足認服用酒類或其他相類之物，致不
    能安全駕駛。
三、服用毒品、麻醉藥品或其他相類之物，致不能安全駕駛。
因而致人於死者，處 3 年以上 10 年以下有期徒刑，得併科 2
百萬元以下罰金；致重傷者，處 1 年以上 7 年以下有期徒刑，
得併科 1 百萬元以下罰金。
曾犯本條或陸海空軍刑法第 54 條之罪，經有罪判決確定或經緩
起訴處分確定，於十年內再犯第 1 項之罪因而致人於死者，處
無期徒刑或 5 年以上有期徒刑，得併科 3 百萬元以下罰金；致
重傷者，處 3 年以上 10 年以下有期徒刑，得併科 2 百萬元以
下罰金。